臺灣士林地方法院民事裁定　94年度重訴字第71號
原　　　告　丙○○
原　　　告　丁○○更名前為陳.
共　　　同
訴訟代理人　陳德文律師
被　　　告　乙○○
訴訟代理人　蕭明哲律師
複代理人　　甲○○
聲請人與相對人間撤銷強制執行等事件，聲請補充判決，本院裁
定如下：
    主  文
聲請駁回。
聲請程序費用由聲請人負擔。
    理  由
一、按判決須於訴訟標的之一部或訴訟費用有脫漏者，法院應依
    聲請或依職權以判決補充之，民事訴訟法第233條第1項規定
    甚明。
二、本件聲請意旨略以: 聲請人即原告已變更原起訴聲明，為就
    被告在鈞院92年度執字第18755 號強制執行程序中，持偽造
    之債權證明文件（即金額各為新台幣5,000萬元及6,000萬元
    之2 紙借據，業經臺灣士林地方法院檢察署委請刑事警察局
    鑑定其上指紋，並非原告丁○○所有，涉有偽造文書罪嫌）
    ，被告故意聲請強制執行之行為事實主張侵權行為，應對原
    告丁○○負侵權行為之損害賠償責任並追加不當得利之請求
    。並聲明: 被告應賠償土地所有人即原告丙○○及附表之案
    外人喪失系爭土地之損失及返還其所受利益，並自被告登記
    取得系爭土地所有權日（即95年7月3日）起至清償日止，按
    年息百分之5 計算之利息。並由原告丁○○代位請求被告塗
    銷系爭最高限額抵押權登記。惟鈞院卻以被告對原告丁○○
    另有其他抵押權擔保之債權存在，是縱令被告持偽造借據對
    原告丁○○聲請強制執行，亦為其抵押權利合法之行使，對
    原告亦不生損害云云，係就原告變更前訴之聲明主張之事實
    而為裁判，置原告前揭變更訴之聲明主張被告有偽造文書、
    詐欺等侵權行為事實而不論，顯有漏未判決，為此聲請補充
    判決等語。
三、按「所謂最高限額抵押權，既係指在抵押權存續期間內，發
    生之債務，於最後決算時，在最高限額內有擔保效力。是此
    種抵押權所擔保之債務，除訂約時已發生者外，即將來發生
    之債務在約定限額之範圍內者，亦為抵押權效力所及，此與
    一般抵押權，為專就現存特定之債務為擔保者，有所不同。
    」、又「(一)最高限額抵押權係指債務人或第三人提供其所有
    之不動產，就債權人對債務人一定範圍內之不特定債權，在
    一定金額限度內為擔保之特殊抵押權。是以最高限額抵押權
    所擔保者，係在一定範圍內之法律關係 (即基礎關係)所不
    斷發生之債權，故抵押權存續期間內已發生之債權，雖因清
    償或其他事由而消滅，原訂之抵押權契約依然有效。嗣後在
    存續期間內陸續發生之債權，債權人仍得對抵押物行使權利
    」（最高法院88年度台上字第444號判決、92年台上字第234
    0號判決要旨參照）。
四、經查：原判決以被告主張其陸續貸予原告丁○○之金額高達
    1 億5千9百10萬元，約定於82年3月2日清償，已據其提出由
    「丁○○」、「陳要仲」簽名借據3 紙為證，嗣經內政部警
    政署刑事警察局鑑定結果，其中4,910 萬元之借據認定與原
    告丁○○之左拇指指紋相符，另二張各5,000萬元及6,000萬
    元之借據，認定與原告丁○○十指指紋均不相符，而另一張
    4,910萬元借據上已載明原告丁○○「借得」4,910萬元並已
    收訖，則被告主張原告丁○○向其借款而積欠其債務於4,91
    0 萬元部分，並非無據。另審酌原告丁○○主張: 縱使該張
    4,910 萬元之借據為真正，亦因第三人南國旅社及李邦祥代
    為清償3,000 萬元應予扣除等情，依職權調取本院94年度自
    字第13號刑事卷宗，查明結果屬實。則計算原告丁○○積欠
    被告債務4,910 萬元部分，因兩造約定於82年3 月2 日清償
    ，而自82年3 月3 日至86年4 月30日止，其法定利息共計7,
    761,836 元，加上原告丁○○主張他人代償之30,010,311元
    ，（依民法規定先抵充利息7,761,836 元後再充本金）予以
    扣除後，於86年4 月30日原告丁○○積欠被告債務之本金尚
    有26,851,525元。而本件系爭最高限額抵押權所擔保權利總
    金額為最高限額5,632 萬元，權利存續期限自81年11月20日
    起至82年5 月30日止，而於系爭最高限額抵押權存續期間，
    既有原告丁○○積欠被告債務本金26,851,525元，且原告並
    未提出其餘清償之證明，則被告以原告丁○○尚積欠抵押債
    務已屆清償期而未為清償，進而聲請拍賣系爭土地以資受償
    ，揆諸前揭最高法院判決要旨之說明，核屬抵押權人權利之
    正當行使，是無論兩造間5,000 萬元及6,000 萬元之借據是
    否真正與否，被告聲請拍賣系爭土地均無侵權行為或不當得
    利可言。本件訴訟標的均經本院判決並記載於判決書中，關
    於訴訟標的關及訴訟費用並無脫漏，聲請人聲請補充判決，
    殊有違誤，不應准許。
五、依民事訴訟法第95條、第78條裁定如主文。
中　　華　　民　　國　　96　　年　　3 　　月　　5 　　日
                  民事第一庭  法  官  陳靜芬
以上正本證明與原本無異。
如對本裁定抗告，應於裁定送達後10日內向本院提出抗告狀。
中　　華　　民　　國　　96　　年　　3 　　月　　6 　　日
                              書記官  阮弘毅
